臺灣高等法院臺南分院刑事判決　　　　　　九十一年度上易字第四八號　　　Ｇ
　　　上　訴　人　臺灣臺南地方法院檢察署檢察官
　　　上　訴　人
　　　即　被　告　甲　○　○
右上訴人因被告妨害公務等案件，不服臺灣臺南地方法院九十年度易字第一七六五號
中華民國九十一年二月十五日第一審判決（起訴案號：臺灣臺南地方法院檢察署九十
年度偵字第七三四二號），提起上訴，本院判決如左：
      主      文
上訴駁回。
      事      實
一、甲○○於民國（下同）九十年六月十六日十九時許，駕駛ＵＲ—九０一０號自小
    客車，行經台南市○區○○路灣裡段快車道時，因見台南市警察局第六分局警員
    乙○○正依法執行交通告發甲○○之同居人莊玉里所駕駛無照之拼裝三輪車，其
    明知警員乙○○係依法執行職務之人，因對警員乙○○依法執行職務之方法有所
    異議而生爭執，但其異議並未為警員乙○○所接受，甲○○仍執意將該無照拼裝
    之三輪車推至路邊，其應注意拉扯中可能造成乙○○受傷，且當時亦無不能注意
    之情事，竟未注意而於拉扯中造成警員乙○○受有右前臂九公分瘀血、十八公分
    刮傷之傷害，經警員乙○○告知要以妨害公務將其移送，甲○○隨即駕車逃逸。
    嗣經台南市警察局第六分局通知甲○○到案說明而查獲上情。
二、案經告訴人乙○○及台南市警察局第六分局報請臺灣臺南地方法院檢察署檢察官
    偵查起訴。
      理      由
壹、有罪部分（過失傷害）：
  一、上訴人即被告甲○○固坦承於在右揭時、地，因對警員乙○○依法執行職務之
      方法有所異議而生爭執，但其異議並未為警員乙○○所接受，甲○○仍將該無
      照拼裝之三輪車推至路邊乙情不諱，惟否認有何傷害犯行，並辯稱：我係因為
      該車妨礙交通，才要將該車推至路邊，並未動手毆打甲○○云云。經查，右揭
      傷害之事實，業據告訴人即台南市警察局第六分局警員乙○○指訴歷歷，且有
      台南市立醫院驗傷診斷書一紙及照片二張附卷可稽。又查，告訴人乙○○係依
      法執行職務之人，其身體之安全及執行職務之權利，應受法律之保障，縱使被
      告對於告訴人即警員乙○○執行職務之方法有所異議，但其異議既未為警員乙
      ○○所接受，被告即應自行離開而無權繼予爭執；或亦可於告訴人依法執行職
      務告發完畢後，再協助將該拼裝三輪車駛離道路。詎被告仍執意將該無照拼裝
      之三輪車推至路邊，縱其非出於傷害或妨害公務之故意而為，被告於爭執、拉
      扯中仍應注意避免發生傷害告訴人之情事，且依當時情況又非不能注意，竟疏
      未注意，於拉扯中造成告訴人受有右前臂九公分瘀血、十八公分刮傷之傷害，
      被告顯有過失。且其過失行為與告訴人之受傷間，具有相當因果之關係。故被
      告空言否認過失傷害，顯不足採信，被告過失傷害事證明確，其犯行洵堪認定
      。
  二、核被告所為係犯刑法第二百八十四條第一項之過失傷害罪。原審認被告之罪證
      明確，因予適用刑法第二百八十四條第一項、第四十一條第一項前段，罰金罰
      鍰提高標準條例第一條前段、第二條等規定，並審酌被告過失程度之輕重，及
      犯罪之目的、手段、方法、所生危害及犯後態度等一切情狀，量處被告拘役五
      十日，並諭知易科罰金以三百元折算一日之標準。本院經核原判決此部分認事
      用法及量刑，俱無不合。被告上訴意旨請求輕判，非有理由，應予駁回。
貳、無罪部分（暴力妨害公務）：
  一、公訴意旨以：被告甲○○於右揭時、地，因見告訴人即台南市警察局第六分局
      警員乙○○正依法執行交通告發甲○○之同居人莊玉里所駕駛無照之拼裝三輪
      車，其明知警員乙○○係依法執行職務之人，竟為阻擾警員乙○○依法執行職
      務而施強暴手段，徒手強行將該無照之拼裝三輪車推至路邊，其應注意拉扯中
      可能造成乙○○受傷，且當時亦無不能注意之情事，於拉扯中造成警員乙○○
      受有右前臂九公分瘀血、十八公分刮傷，經警員乙○○告知要以妨害公務將其
      移送，甲○○隨即駕車逃逸，嗣經台南市警察局第六分局通知甲○○到案說明
      。因認被告除犯有上開有罪即過失傷害罪部分外，尚犯有刑法第一百三十五條
      第一項暴力妨害公務之罪嫌；並認被告係以一行為觸犯傷害罪及暴力妨害公務
      罪間，為想像競合犯，屬於裁判上一罪，請依刑法第五十五條前段規定，從一
      重之暴力妨害公務罪論處等語。
  二、按犯罪事實應依證據認定之，無證據不得推定其犯罪事實；又不能證明被告犯
      罪者，即應諭知無罪之判決，刑事訴訟法第一百五十四條、第三百零一條第一
      項分別定有明文。又認定不利於被告之事實，須依積極證據，苟積極證據不足
      為不利於被告事實之認定時，即應為有利於被告之認定，更不必有何有利之證
      據（最高法院三十年上字第八一六號判例參照）。再事實之認定，應憑證據，
      如未能發現相當證據，或證據不足以證明，自不能以推測或擬制之方法，為裁
      判基礎（最高法院四十年台上字第八六號判例參照）。末按刑法第一百三十五
      條第一項之妨害公務罪，以公務員依法執行職務時加以妨害為要件，如無妨害
      公務之故意，自不成立該罪。
  三、經查：
    (一)依告訴人於偵查中之指稱，案發當日係副所長開具告發單後，告訴人再巡邏至
      現場時，發現莊玉里駕駛無照拼裝車擺設流動攤販，始行告發而生本案爭執（
      見偵查卷第八頁）；其於原審審理中亦稱：（當天開告發單，副所長在何時、
      何處開的﹖為何開這張告發單﹖）應該是下午四點至六點之間，當天下午二點
      至四點是我和副所長一起去口頭勸導，四點至六點是副所長去巡邏，由副所長
      開告發單，我沒有去，我六點至八點又到現場，才發生本案之爭執，我是單獨
      一人前往等語（見原審卷第六十五頁）。而該轄派出所副所長所開告發單之記
      載，「違規時間」係九十年六月十六日十七時（見偵查卷第十五頁）。是以，
      互核告訴人所指之時間及上開「違規時間」之記載可知，本案之衝突時間係是
      日十九時許，非如起訴書所載十七時許，合先敘明。
    (二)再查，案發當時案外人莊玉里之拼裝車係被攔停在快車道內線安全島之旁邊，
      業據告訴人指明，為被告所不否認（見原審卷第四十六頁），時值下午七時許
      ，以該濱南路段而言，核屬台省道十七號公路即所謂濱海公路之路段，交通流
      量頗大，若未將該車移走，勢必影交通順暢，甚有交通安全之顧慮，此亦經
      告訴人供陳在卷（告訴人於原審法院九十年十二月十七日供陳如果不把車子推
      走，在快車道上，一定會妨害交通）。是以，被告辯稱係為避免阻交通，擬
      將鑰匙已被告訴人取走之拼裝車推離現場等語，尚與當場之情境無相悖之處。
      參以偵查中告訴人亦自承：（他們故意推你﹖是否故意傷害你﹖）不是的，我
      想不是故意的，（推你之後情形﹖）我受傷了，並告知以妨害公務之告發等語
      （見偵查卷第八頁），益證被告固然因拉扯而過失傷害告訴人，但其既非故意
      推告訴人，當無妨害公務之故意，自不能僅以告訴人之受有傷害遽認被告有妨
      害公務之犯行。
  四、綜上所述，被告上開所辯，尚非無可採取。此外，復查無其他積極證據足證被
      告此部分涉有何犯行，揆諸首開說明，應認本件此部分尚與妨害公務罪之成立
      要件不合，故被告此部分被訴犯罪應屬不能證明，原審以公訴人認此妨害公務
      部分與前開過失傷害有罪部分有想像競合犯裁判上一罪之關係，爰就此部分不
      另為無罪之諭知。本院經核原判決此部分認事用法，均無不合。檢察官上訴無
      理由，應予駁回。
據上論斷，應依刑事訴訟法第三百六十八條，判決如主文。
本案經檢察官邱克斌到庭執行職務。
中    華    民    國      九十一      年      四      月      二十三    日
                                  臺灣高等法院臺南分院刑事第五庭
                                      審判長法官  鄭    文    肅
                                            法官  黃    三    哲
                                            法官  王    浦    傑
右正本證明與原本無異。
不得上訴。
                                      法院書記官  蔡    振    豐
中    華    民    國      九十一      年      四      月  二十五    日
附錄法條：
刑法第二百八十四條第一項：因過失傷害人者，處六月以下有期徒刑、拘役或五百元
                          以下罰金，致重傷者，處一年以下有期徒刑、拘役或五
                          百元以下罰金。
